【裁判字號】    99,訴,901
【裁判日期】    990923
【裁判案由】    妨害公務
【裁判全文】
臺灣高雄地方法院刑事判決               99年度訴字第901號
公  訴  人  臺灣高雄地方法院檢察署檢察官
被      告  乙○○
上列被告因妨害公務案件，經檢察官提起公訴（99年度偵字第14
051號），本院判決如下：
    主  文
乙○○無罪。
    理  由
一、公訴意旨略以：被告乙○○因違反電子遊戲場業管理條例案
    件，於民國95年7 月22日21時45分許，在其經營位於高雄市
    三民區○○○街15-1號之「7+1 超商」內，為高雄市政府警
    察局三民第二分局（下稱三民二分局）警員當場查獲，並於
    同日將扣得之「網豹機」1 臺、「@ 碼BAR 機」2 臺、「三
    國賽馬機」1 臺、「決戰網BAR 」1 臺、「龍鳳天下BAR 」
    1 臺、「世界盃禮品彈珠台」1 臺等共計7 臺電子遊戲機具
    （下稱7 臺機具）委由被告負責保管。上開案件業經臺灣高
    雄地方法院於95年12月4 日以95年度簡字第5893號判決判處
    被告乙○○拘役55日，並沒收7 臺機具（均各含ＩＣ板1 塊
    ）確定。詎被告明知7 臺機具係原查獲機關三民二分局委託
    掌管之物品，竟基於妨害公務員職務上掌管之物品之犯意，
    於查獲後之某不詳時間，將上開保管物品搬遷不知去向而隱
    匿之，嗣本署檢察官依法執行沒收之處分時，被告無法履行
    ，始查悉上情，因認被告涉有刑法第138 條之隱匿公務員職
    務上委託第三人掌管之物品罪嫌云云。
二、按犯罪事實應依證據認定之，無證據不得認定犯罪事實；次
    按不能證明被告犯罪者，應諭知無罪之判決，刑事訴訟法第
    154條第2項、第301條第1項分別定有明文。又事實之認定，
    應憑證據，如未能發現相當證據，或證據不足以證明，自不
    能以推測或擬制之方法，為裁判基礎；且認定不利於被告之
    事實須依積極證據，苟積極證據不足為不利於被告事實之認
    定時，即應為有利於被告之認定；另認定犯罪事實所憑之證
    據，雖不以直接證據為限，間接證據亦包括在內，然而無論
    直接證據或間接證據，其為訴訟上之證明，須於通常一般之
    人均不致有所懷疑，而得確信其為真實之程度者，始得據為
    有罪之認定，倘其證明尚未達到此一程度，而有合理之懷疑
    存在而無從使事實審法院得有罪之確信時，即應由法院為諭
    知被告無罪之判決；且刑事訴訟法第161條第1項亦規定：檢
    察官就被告犯罪事實，應負舉證責任，並指出證明之方法。
    因此，檢察官對於起訴之犯罪事實，應負提出證據及說服之
    實質舉證責任。倘其所提出之證據，不足為被告有罪之積極
    證明，或其指出證明之方法，無從說服法院以形成被告有罪
    之心證，基於無罪推定之原則，自應為被告無罪判決之諭知
    。（最高法院40年台上字第86號、30年台上字第816 號、76
    年台上字第4986號、92年台上字第128 號分別著有判例參照
    ）。
三、公訴人認被告涉有上開罪嫌，無非以7 臺機具業經三民二分
    局扣押並交由被告保管，嗣依95年度簡字第5893號確定判決
    應予沒收，檢察官並於96年1 月22日、98年3 月16日以96年
    度執字第57號執行該判決之沒收時，通知被告交付保管之上
    揭機具，被告未為交付亦未指明機具所在等，為其論罪之依
    據。訊據被告乙○○固坦承有受託保管7 臺機具，惟堅決否
    認有隱匿之犯行，辯稱：伊保管之7 臺機具係寄放在「7+1
    超商」之公司處，因為公司搬至他處，且伊入監服刑，不知
    公司搬至何處，一時找不到，出獄後知悉公司搬至高雄市○
    ○街後，即會同員警將7 臺機具交付法院贓物庫保管，確無
    隱匿行為等語。
四、經查，被告於95年7 月22日21時45分許，因違反電子遊戲場
    業管理條例案件，在高雄市三民區○○○街15-1號之「7+ 1
    超商」內，為三民二分局警員當場查獲，並於同日經警委託
    其負責保管扣得之7 臺機具，嗣於該案判決確定後，經臺灣
    高雄地方法院檢察署檢察官通知被告將代為保管之上開7 臺
    機具移交該署贓物庫時，被告無法履行，且警方透過被告家
    屬至被告執行之高雄第二監獄詢問機具去向時，被告陳稱不
    清楚機具置放何處，無法繳交贓物庫等情，有保管條1 紙、
    機具照片9 幀、臺灣高雄地方法院檢察署96年1 月22日、98
    年3 月16日雄檢博峙96 執57 字第1704號、12503 號函、本
    院95年度簡字第5893號判決書在卷可稽，且為被告所自承，
    此固認被告確有簽立保管上開機具之保管條，及未依檢察署
    檢察官之通知移交機具之事實無訛。惟該保管條中並未限制
    被告須親力親為及應以何方式為保管，是依刑事訴訟法第14
    0 條第1 、2 項之意旨，舉凡得防止扣押物喪失或毀損之保
    管方式均應認屬適當，而本件扣案之7 臺機具，體積非小，
    一般人均缺乏適當之處所存放，自難期被告有私人之適當場
    所處理前開扣案物，是其將前開機具置於公司處所，為客觀
    環境限制而不得不然，並於96年1 月22日、98年3 月16日檢
    察官2 次通知移交機具時，各因詐欺及違反電子場業案件入
    監執行中之事實，此有檢察官執行指揮書、被告前科表在卷
    可稽，是其因公司遷移處所且身處囹圄之被告一時無法將機
    具移交執行，依社會一般通念觀之，亦屬合理可能，自不得
    據此即遽認被告有何隱匿機具之犯行。況被告於本院審理期
    間即99年8 月23日，已將上開扣押物品全數交予本院贓物庫
    保管，復有高雄市政府警察局刑警大隊偵四分院10分隊職務
    報告書、機具照片2 幀在卷可憑，益徵被告並無隱匿上開扣
    押物品之犯行。揆諸上揭說明，被告所為尚與刑法第138 條
    之構成要件有間，殊難遽令其負此刑責。此外，復查無其他
    證據足使本院形成被告有上開犯行之確信，既不能證明被告
    犯罪，依法應諭知無罪之判決。
據上論斷，應依刑事訴訟法第301條第1項，判決如主文。
本案經檢察官甲○○到庭執行職務。
中    華    民    國    99    年    9     月    23    日
                  刑事第二庭  審判長法  官  李政庭
                                    法  官  陳航代
                                    法  官  柯彩燕
以上正本證明與原本無異。
如不服本判決應於收受送達後10日內向本院提出上訴書狀，並應
敘述具體理由；如未敘述上訴理由者，應於上訴期間屆滿後20日
內向本院補提理由書（均須按他造當事人之人數附繕本）「切勿
逕送上級法院」。
中    華    民    國    99    年    9     月    23    日
                                    書記官  莊永利

司法院資訊處製作；財團法人民間司法改革基金會備份。
